【裁判字號】    99,易,616
【裁判日期】    991029
【裁判案由】    家暴傷害
【裁判全文】
臺灣臺南地方法院刑事判決               99年度易字第616號
公  訴  人  臺灣臺南地方法院檢察署檢察官
被      告  戊○○
選任辯護人  林祈福律師
上列被告因家暴傷害案件，經檢察官提起公訴（98年度偵字第17
403號），本院判決如下：
    主  文
戊○○犯傷害罪，處拘役貳拾日，如易科罰金，以新臺幣壹仟元
折算壹日。
    事  實
一、戊○○於民國95年間曾違反家庭暴力防治罪，經本院判處有
    期徒刑5月，於95年7月26日易科罰金執行完畢。其與丙○○
    為原夫妻關係，二人業於97年1月11日離婚，具有家庭暴力
    防治法第3條第1款所定之家庭成員關係，二人離婚後已未同
    住，惟戊○○仍在丙○○之戶籍地即臺南市○○區○○路4
    段290巷291弄75號經營「金鼎浮雕造型建材行」，丙○○多
    次前往該址而與被告發生糾紛。戊○○於98年10月28日早上
    8、9時許至上開建材行上班看見丙○○復出現在該建材行，
    憤而基於傷害人身體之犯意，徒手毆打丙○○之頭部並拉扯
    其頭髮，致丙○○受有頭部外傷、腦震盪、頭皮擦傷等傷害
    。嗣經丙○○驗傷報警後，始查悉上情。
二、案經丙○○訴由臺南市警察局第三分局報請臺灣臺南地方法
    院檢察署檢察官偵查起訴。
    理  由
一、程序部分－證據能力之說明：
  （一）證人丙○○警詢中之陳述，係被告以外之人於審判外之
        陳述，且被告戊○○及其辯護人不同意作為證據，依刑
        事訴訟法第159條第1項、第159條之5第1項之規定，原
        則上不得作為本案裁判基礎之證據資料。又檢察官並未
        證明「告訴人先前於警詢中之指訴具有較可信之特別情
        況，且為證明犯罪事實存否所必要」此一外部情況要件
        ，則告訴人於警詢之指訴，並不符合刑事訴訟法第159
        條之2例外得作為證據之要件規定，而無法回復其證據
        能力，此合先敘明。
  （二）本判決下列引用之各項證據資料，被告及其辯護人於本
        案準備程序或審理中，表示同意作為證據（見本院卷第
        21、68頁），或未於言詞辯論終結前聲明異議，本院審
        酌各該證據作成之情況，認為適當，復經本院於審判期
        日就上開證據依法進行調查、辯論，依刑事訴訟法第15
        9條之5規定，自有證據能力。
二、實體部分－得心證之理由：
  （一）訊據被告戊○○固供承與告訴人丙○○曾有夫妻關係，
        於97年1月11日離婚後雖未同住，惟戊○○仍在丙○○
        之戶籍地即臺南市○○區○○路4段290巷291弄75號經
        營「金鼎浮雕造型建材行」，其於98年10月28日早上8
        、9時許至上開建材行上班時，丙○○已在該處等事實
        ，惟矢口否認有何傷害之犯行，辯稱：當天伊完全沒有
        碰到告訴人丙○○的身體，伊不知告訴人的傷是如何而
        來，告訴人當天雖有尖叫，但伊不知道告訴人當時為何
        要尖叫云云。
  （二）經查，被告戊○○與告訴人間曾有夫妻之家庭成員關係
        ，2人已於97年1月11日離婚，業據被告與告訴人2人一
        致供述在卷，並有被告口卡片及告訴人身份證影本可稽
        （警卷第10、11頁）；又被告與告訴人離婚後，仍在告
        訴人之戶籍地即臺南市○○區○○路4段290巷291弄75
        號經營「金鼎浮雕造型建材行」，被告於98年10月28
        日早上8、9時許至上開建材行上班時，丙○○已抵達該
        處等情，亦據渠2人一致供述在卷，並經證人即被告之
        員工甲○○於本院審理時結證無訛（本院卷第75至79
        頁），是此等事實均可認定。
  （三）被告戊○○雖以前詞置辯，然查：
      1.告訴人丙○○迭於偵訊及本院審理時，就其於98年10月
        28日遭被告戊○○毆打之情況證述一致，均證稱被告係
        先徒手毆打其頭部、拉其頭髮，欲將其自果園拖進房內
        ，且欲持木棍朝其毆打，因當場有人出聲嚇止，乃未以
        木棍毆打等語（見上開偵訊及本院審理筆錄）。
      2.告訴人丙○○於98年10月29日前往行政院衛生署臺南醫
        院（以下簡稱臺南醫院）就醫，經診斷結果，其受有頭
        部外傷、腦震盪、頭皮擦傷等傷害，除據證人即告訴人
        丙○○迭於偵訊及本院審理時結證明確（偵卷第6頁至
        第8頁、本院卷第45頁至第51頁），並有臺南醫院診斷
        證明書（警卷第7頁）、臺南醫院98年12月28日南醫歷
        字第0980011845號函暨附件告訴人丙○○就診病歷（偵
        卷第24頁至第26頁）、臺南醫院99年2月24日南醫歷字
        第0990001210號函（偵卷第72頁）存卷可考；又上開病
        歷所載告訴人「腦震盪」之症狀，係依據告訴人於98年
        10月29日至臺南醫院向醫師主訴其有頭暈、頭痛之情形
        ，而頭暈、頭痛即為腦震盪（腦未出血，但功能有暫時
        變化）之症狀，而經醫師客觀症狀結果，告訴人確有頭
        皮擦傷之情形；又所謂「頭部外傷」是指有關頭部所有
        構造之受傷，包括外觀或機能，如頭皮裂傷，腦機能因
        外傷而受損等，不一定外觀有破皮或傷痕；腦震盪原因
        大多是頭部被撞擊或間接因速度改變，造成腦機能或腦
        神經機態暫時影響，如受毆打後，通常可立刻發生腦震
        盪，可持續1週到數週不等，此亦有臺南醫院張啟文醫
        師書面說明一份存卷可考（本院卷第106頁）。由此可
        知，告訴人於98年10月28日上午與被告發生爭執後之次
        日即98年10月29日前往臺南醫院診斷結果，其確有頭部
        外傷、腦震盪、頭皮擦傷等傷害，而依臺南醫院張啟文
        醫師上開書信內容所載，若告訴人指稱其於98年10月28
        日遭被告「拉頭髮」、「打頭」等節為真，確有可能造
        成告訴人於次日診斷時發現上開傷勢。
      3.
      告訴人丙○○所提出當天現場之錄音紀錄，本院勘驗結
        果如下（見本院卷第67頁背面），而此亦為被告是認在
        卷：
        被告：來啊！來啊！來，進來、進來，妳是在不如意啥
              ？你是在不如意啥？來，進來。
        告訴人：啊！（尖叫聲）
        被告：妳是在不如意啥？來啦！
        告訴人：啊！（尖叫聲）
        某人：嘿！嘿！
        被告：妳是在不如意啥？進來，進來，妳是在不如意啥
              ？來，進來，妳是在不如意啥？...妳是在不如
              意啥？妳是在不如意啥？整條錢都被妳拿走了，
              妳是在不如意啥？
      而該錄音譯文顯示告訴人第二次發出尖叫聲後，發出「
        嘿」「嘿」聲音之人，經被告當庭確認結果，應為其員
        工甲○○（本院卷第68頁正面），而證人甲○○到庭具
        結作證亦稱：伊有聽到告訴人尖叫，告訴人尖叫之後被
        告有拿棍子，伊當時認為被告是要拿棍子打告訴人，所
        以伊希望能夠適時制止等語（本院卷第77頁）。
      綜上，告訴人稱其係遭毆打而發出尖叫聲，符合常情，
        若謂告訴人係無端故意發出尖叫聲，實難想像，且若被
        告前無毆打告訴人之動作，僅係單純撿起地上之棍子放
        好，被告之員工甲○○應不可能認為被告係要毆打告訴
        人而出聲制止之。被告辯稱其係單純將地上的棍子撿起
        來，及證人甲○○此部分所為之附和之詞，均與常理有
        違，要難採信。
      況臺灣臺南地方法院檢察署檢察官勘驗上開錄音紀錄結
        果，被告與告訴人丙○○上開對話後，接下來均為被告
        說話聲音，其音調時而平緩，時而激動，長達20餘分鐘
        ，期間告訴人均未說話（偵查卷第73頁）。由此觀之，
        被告應係對告訴人甚為不滿，且情緒反應不低，其在對
        告訴人充滿憤怒情緒之情形下，為上開毆打告訴人之行
        為，可能性極高。告訴人指訴其遭被告毆打，實與當時
        情境相符。
      4.證人即到現場處理之員警丁○○於本院審理時作證稱其
        到上揭建材行時，告訴人曾對其表示有受傷，也說被告
        有打她，其請告訴人去開驗傷單後，再過來派出所報案
        等語（偵查卷第19頁、本院卷第53頁背面）。告訴人既
        已於當場對員警表示其遭被告毆打受傷，之後前往臺南
        醫院檢驗，經醫師診斷結果，復有前開傷勢，則其指稱
        因遭被告毆打而受傷一情應非事後撰杜之詞。
      5.綜合上開各節，告訴人指訴遭被告毆打一情可堪採信，
        被告傷害告訴人犯行洵堪認定。被告所辯與本院調查事
        證不符，要無足取。
      6.至證人甲○○、方老賞雖證稱並未看見被告毆打告訴人
        ，然渠等亦均證稱渠未全程觀看被告與告訴人之舉動，
        是渠等之證詞尚無從據為有利被告認定之依據。又醫師
        依據告訴人頭暈、頭痛之情狀，判斷告訴人可能有腦震
        盪之症狀，且腦震盪亦有輕微或嚴重程度之分，此乃一
        般人均有之醫學常識，告訴人遭毆打後，雖有腦震盪之
        症狀，然其外顯症狀為頭暈、頭痛，並非嚴重，其於遭
        毆打後，尚且在被告經營之建材行走動，尚非屬不可能
        之事，故被告以告訴人於當日有與臺灣電力公司人員一
        同拆電表等舉動，認告訴人受傷情節為假云云，即非可
        採，附此敘明。
二、實體部分－論罪科刑：
    被告戊○○與被害人為夫妻關係，被告所為上開傷害犯行，
    已構成家庭暴力防治法第2條第2款之家庭暴力罪，惟該法對
    家庭暴力罪並無處罰明文，自應依刑法規定論處。核被告所
    為，係犯刑法第277條第1項之傷害罪。爰審酌被告因與告訴
    人就離婚財產分配事宜而起糾紛，因告訴人多次前往其工作
    地點干擾，憤而動手傷害被害人，所為甚是不該，且犯後否
    認犯行，難認態度良好，復無法與被害人達成調解，惟念及
    告訴人所受傷勢非重，暨被告之家庭生活狀況、學識、經歷
    等一切情狀，量處如主文所示之刑，並諭知易科罰金之折算
    標準，以資懲儆。
據上論斷，應依刑事訴訟法第299條第1項前段，刑法第277條第1
項、第41條第1項前段，刑法施行法第1條之1，判決如主文。
本案經檢察官乙○○到庭執行職務。
中    華    民    國    99    年    10    月    29    日
                  刑事第九庭  法  官  莊玉熙
以上正本證明與原本無異。
如不服本判決應於收受本判決後10日內向本院提出上訴書狀，並
應敘述具體理由。其未敘述上訴理由者，應於上訴期間屆滿後20
日內向本院補提理由書狀（均須按他造當事人之人數附繕本）「
切勿逕送上級法院」。
                              書記官  余富誠
中    華    民    國    99    年    10    月    29    日
附錄法條：
中華民國刑法第277條
傷害人之身體或健康者，處3年以下有期徒刑、拘役或1千元以下
罰金。
犯前項之罪因而致人於死者，處無期徒刑或7年以上有期徒刑；
致重傷者，處3年以上10年以下有期徒刑。

司法院資訊處製作；財團法人民間司法改革基金會備份。
